【裁判字號】    95,簡上,330
【裁判日期】    951108
【裁判案由】    偽造文書
【裁判全文】
臺灣臺南地方法院刑事判決             95年度簡上字第330號
上  訴  人  甲○○
即  被  告
上列上訴人即被告因偽造文書案件，不服本院95年度簡字第1387
號中華民國95年6月27日第一審簡易判決（聲請簡易判決處刑書
案號：95年度偵緝字第387號），提起上訴，及臺灣臺南地方法
院檢察署移送併辦（95年度偵字第4089號），被告就被訴事實為
有罪之陳述，本院管轄之第二審合議庭判決如下：
    主  文
原判決撤銷。
甲○○共同連續行使明知為不實之事項，而使公務員登載於職務
上所掌之公文書，足以生損害於公眾，處有期徒刑柒月，緩刑肆
年，緩刑期內付保護管束。
    事  實
一、甲○○與不詳姓名、綽號「阿輝」之成年男子二人於民國九
    十三、九十四年間為藉仲介臺灣人民與泰國女子假結婚，從
    中謀取非法利益，竟分別與陳益昌、林哲銘、廖震南、陳朝
    榮、王照明（均由檢察官另案偵辦）及泰國女子陳保玲（Ｃ
    ＨＥＮ  ＳＵＰＲＥＥＹＡ）、林仙水（ＫＩＮＧＫＡＭＯ
    Ｌ  ＳＡＮＢＵＮＭＡ）、廖斑英（ＢＵＮＳＯＲ  ＬＩＡ
    Ｏ）、余欣彭（ＰＲＡＰＡＩＰＯＲＮ  ＳＡＮＧＰＨＯＭ
    ）、李玉珍（ＷＡＮＧ  ＶＥＥＲＡＹＡ）等人（上開泰國
    女子均未據起訴）共同基於行使使公務員登載不實文書之概
    括犯意聯絡，由甲○○出面遊說陳益昌、林哲銘、廖震南、
    陳朝榮、王照明等人擔任人頭老公，約定若順利辦完結婚登
    記，讓泰國女子來臺，陳益昌等人即可獲得新臺幣五萬至七
    萬元不等之代價，陳益昌等人因而心生貪念，明知並無與泰
    國女子結婚之真意，竟答應充當假人頭，先後依甲○○及「
    阿輝」之指示，陸續出境前往泰國，抵達泰國後，即經由當
    地不詳公司安排，由陳益昌與泰國女子陳保玲、林哲銘與泰
    國女子林仙水、廖震南與泰國女子廖斑英、陳朝榮與泰國女
    子余欣彭、王照明與泰國女子李玉珍辦理假結婚，並向我國
    駐泰國臺北經濟文化辦事處請求發給認證文書，事成後陳益
    昌等人即搭機返臺。嗣陳益昌、林哲銘、廖震南、陳朝榮、
    王照明等人返台後，為使假結婚對象之上開泰國女子入境臺
    灣，即依甲○○及「阿輝」之指示，分別於九十四年三月二
    十一日、九十四年三月一日、九十四年三月二十九日、九十
    三年七月二十七日、九十四年三月一日，持上開證明文件，
    前往戶政事務所，填具內容不實之結婚登記申請書，由辦理
    戶政之承辦公務員，將「民國九十四年一月十一日與泰國女
    子陳保玲結婚」、「配偶陳保玲」、「民國九十四年十二月
    二十四日與泰國女子林仙水結婚」、「配偶林仙水」、「民
    國九十四年一月十八日與泰國女子廖斑英結婚」、「配偶廖
    斑英」、「民國九十三年七月六日與泰國女子余欣彭結婚」
    、「配偶余欣彭」、「民國九十三年十二月八日與泰國女子
    李玉珍」、「配偶李玉珍」等不實事項，登載於職務上所掌
    之戶籍登記簿等公文書，再據以向外交部領事事務局申請來
    臺簽證，致使不知情之該管公務員誤發簽證予陳保玲、林仙
    水、廖斑英、余欣彭、李玉珍等人，足生損害於戶政機關對
    戶籍管理之正確性，及外交部領事事務局對於簽證核發之正
    確性。泰國女子陳保玲、林仙水、廖斑英、余欣彭、李玉珍
    等人遂分別於九十四年四月十二日、九十四年三月七日、九
    十四年四月十三日、九十三年八月十日、九十四年三月十七
    日，以依親名義順利入境臺灣，惟入境後即不知去向，嗣為
    警發覺陳益昌等人與上開泰國女子未有實質婚姻關係，始循
    線查知上情。
二、案經臺南縣警察局佳里分局報請臺灣臺南地方法院檢察署檢
    察官偵查終結後，聲請簡易判決處刑及該署併案審理。
    理  由
一、上開事實，業據被告甲○○於警詢及偵審中坦承不諱，核與
    證人陳益昌、林哲銘、廖震南、陳朝榮、王照明於警詢之證
    述相符，並有泰國女子陳保玲、林仙水、廖斑英、余欣彭、
    李玉珍之入出境查詢報表、外僑居留資料查詢─明細內容顯
    示畫面、結婚登記申請書、結婚證明文件各一份在卷可稽，
    足見被告之自白核與事實相符，應可採信。本案事證明確，
    被告犯行堪以認定，應依法論科。
二、按行為後法律有變更者，適用行為時之法律。但行為後之法
    律有利於行為人者，適用最有利於行為人之法律，刑法第二
    條第一項定有明文（刑法第二條係規範行為後法律變更所生
    新舊法律比較適用之準據法，是刑法第二條本身雖經修正，
    但該條文既屬適用法律之準據法，本身尚無比較新舊法之問
    題，應逕適用裁判時之刑法第二條規定以決定適用之刑罰法
    律）。又比較時應就罪刑有關之共犯、未遂犯、想像競合犯
    、牽連犯、連續犯、結合犯，以及累犯加重、自首減輕暨其
    他法定加減（如身分加減）與加減例等一切規定，綜其全部
    罪刑之結果而為比較（最高法院九十五年第八次刑事庭會議
    決議參照）。查被告行為後，與本案有關之刑法第三十三條
    第五款罰金刑、第五十六條連續犯之規定，業於九十四年二
    月二日修正公布，自九十五年七月一日起施行，茲就比較情
    形分述如下：
    1.本件被告所犯刑法第二百十六條、第二百十四條行使使公
      務員登載不實文書罪之法定刑有罰金刑之規定，而依被告
      行為時之刑法第三十三條第五款規定，罰金刑為銀元一元
      （即新臺幣三元）以上；但被告行為後之現行刑法第三十
      三條第五款係規定罰金刑為新臺幣一千元以上，以百元計
      算之，經比較修正前、後關於科處罰金刑之最低刑度規定
      ，自應以被告行為時之刑法較有利於被告。
    2.按「連續數行為而犯同一之罪名者，以一罪論，但得加重
      其刑至二分之一」，修正前刑法第五十六條定有明文，此
      條文經修正刪除，亦即被告基於概括犯意所為之數行為，
      自九十五年七月一日起已不再成立連續犯而得論以一罪，
      而應依具體行為之性質論罪。查本件被告所為之數次行使
      使公務員登載不實文書之行為，均發生於新法施行之前，
      且時間緊接，手法相同，所犯係構成要件相同之罪名，主
      觀上顯係基於概括犯意而為，應構成連續犯，依修正前刑
      法第五十六條規定，論以一罪，對被告較為有利。
    3.綜上全部比較結果，本件情形，顯以修正前之規定較有利
      於被告，揆諸上揭說明，應一體適用被告行為時即修正前
      之規定，予以論處。
三、核被告所為，係犯刑法第二百十六條、第二百十四條之行使
    使公務員登載不實文書罪。其使公務員登載不實之低度行為
    ，為行使之高度行為所吸收，不另論罪。被告與「阿輝」、
    陳益昌、泰國女子陳保玲間；被告與「阿輝」、林哲銘、泰
    國女子林仙水間；被告與「阿輝」、廖震南、泰國女子廖斑
    英間；被告與「阿輝」、陳朝榮、泰國女子余欣彭間；被告
    與「阿輝」、王照明、泰國女子李玉珍間，就上開行使使公
    務員登載不實文書犯行，分別有犯意之聯絡及行為之分擔，
    均應論以共同正犯。被告先後多次行使使公務員登載不實文
    書之行為，時間緊接，所犯均為構成要件相同之罪，顯係基
    於概括之犯意而為，應依連續犯之規定，論以一罪，並加重
    其刑。另檢察官雖僅就被告、「阿輝」二人共同仲介陳益昌
    與泰國女子陳保玲假結婚所為之行使使公務員登載不實文書
    犯行提起公訴，然檢察官就犯罪事實一部起訴者，其效力及
    於全部，公訴人移請併案審理之九十五年度偵字第四○八九
    號卷內所示被告、「阿輝」二人另共同仲介林哲銘與泰國女
    子林仙水假結婚、廖震南與泰國女子廖斑英假結婚、陳朝榮
    與泰國女子余欣彭假結婚、王照明與泰國女子李玉珍假結婚
    所為之行使使公務員登載不實文書犯行，與本件業經起訴部
    分，具有連續犯之裁判上一罪關係，業如前述，為起訴效力
    所及，本院自應一併加以審理，附此敘明。原審以被告犯行
    明確，依法論罪科刑，原非無見，惟被告與「阿輝」二人另
    共同仲介林哲銘等人與泰國女子假結婚所為之行使使公務員
    登載不實文書犯行，原審未及一併審酌論以連續犯，容有未
    洽，自有適用法條不當之違法，應由本院將原判決撤銷改判
    。爰審酌被告於本案仲介人頭至泰國辦理假結婚事宜，在本
    件犯罪行為裏位居要角，並非僅居於次要地位，及被告之犯
    罪動機、目的、手段、虛偽假造婚姻關係，使公務員登載不
    實，情節非輕，且形成國內治安敗壞之潛在危險及犯罪後之
    態度等一切情狀，量處如主文所示之刑。末查被告前於七十
    七、八十九年間雖曾因竊盜、偽造文書案件，經法院分別判
    處有期徒刑五月、四月，各緩刑三年、二年確定，惟上開緩
    刑期滿，均未經撤銷，視同未受刑之宣告，應認被告前未曾
    受有期徒刑以上刑之宣告等情，有臺灣高等法院被告前案紀
    錄表在卷可稽，本院姑念其因一時貪念，思慮未周，致罹此
    罪名，為警查獲後始終坦承犯罪，尚有悔意，經此起訴審判
    科刑，已足促其警惕，信無再犯之虞，因而認上開宣告之刑
    ，以暫不執行為適當，爰併宣告緩刑四年，以啟自新，且為
    使被告於緩刑期內受充分之教化與輔導，預防其再度犯罪，
    而確實達成緩刑之目的，並宣告於緩刑期內併付保護管束。
據上論斷，應依刑事訴訟法四百五十五條之一第一項、第三項、
第三百六十九條第一項前段、第三百六十四條、第二百九十九條
第一項前段，刑法第二條第一項前段、第二十八條、第二百十六
條、第二百十四條、第七十四條第一項第一款、第九十三條第一
項、修正前刑法第五十六條，刑法施行法第一條之一，判決如主
文。
本案經檢察官乙○○到庭執行職務。
中    華    民    國    95    年    11    月    8     日
                  刑事第七庭  審判長  法  官  蔡奇秀
                                      法  官  莊玉熙
                                      法  官  林欣玲
以上正本證明與原本無異。
本件不得上訴。
                                      書記官  鄭佩玉
中    華    民    國    95    年    11    月    8     日
附錄本案論罪科刑法條全文：
刑法第216條
行使第 210 條至第 215 條之文書者，依偽造、變造文書或登載
不實事項或使登載不實事項之規定處斷。
刑法第214條
明知為不實之事項，而使公務員登載於職務上所掌之公文書，足
以生損害於公眾或他人者，處3年以下有期徒刑、拘役或5百元以
下罰金。


司法院資訊處製作；財團法人民間司法改革基金會備份。
